【裁判字號】    97,交抗,34
【裁判日期】    970123
【裁判案由】    違反道路交通管理處罰條例
【裁判全文】
臺灣高等法院交通事件裁定        97年度交抗字第33、34號
抗  告  人
即受處分人  甲○○
上列異議人即受處分人因違反道路交通管理處罰條例案件，不服
台灣板橋地方法院中華民國九十六年十一月二十日所為之裁定（
九十六年度交聲字第八六二、八六八號），提起抗告，本院裁定
如下：
    主  文
抗告駁回。
    理  由
一、原聲明異議意旨略以：異議人（即抗告人、受處分人）甲○
    ○於民國九十六年五月十一日上午七時三十分許，騎乘所有
    之車牌ＣＺＱ—２６９號重型機車，由台北縣土城市往台北
    市○○○路方向行駛，於從萬板大橋下來後，因機車發出怪
    異聲響，異議人將之牽至艋舺大道與雙園街交岔口旁之人行
    道上進行檢修，待檢修完畢後，再將之自瀕臨艋舺大道之人
    行道上牽行至艋舺大道。恰有員警站立在艋舺大道三九０巷
    口執行勤務，因其前方之路邊停車格內停放有自小客車，阻
    擋員警視線，致誤判認異議人係於雙園街之燈號顯示紅燈之
    情形下，違規右轉至艋舺大道；又因當時為上班尖峰時間，
    車輛相當多，異議人自認並未違規，而執勤員警突然在上揭
    巷口攔停車輛，任誰也不清楚其究竟要攔停何人，更未有經
    警鳴笛示意停車受檢而未停車且加速逃逸之情事。原處分機
    關即交通部公路總局台北區監理所板橋監理站不察，竟裁處
    異議人罰鍰共計新台幣三千六百元，並記違規點數共四點，
    故異議人不服原裁處，爰提起異議云云。
二、原裁定意旨略以：
  (一)甲○○於九十六年五月十一日上午七時三十分許，騎乘車牌
    ＣＺＱ—２６９號重型機車，於行經設有燈光號誌管制之台
    北市○○街與艋舺大道交岔路口處時，有自雙園街右轉艋舺
    大道之闖紅燈，且拒絕停車接受稽查而逃逸等違規事實，除
    有台北市政府警察局北市警交字第AEV641043、AEV641044號
    舉發違反道路交通管理事件通知單，暨台北市政府警察局萬
    華分局九十六年六月五日北市警萬分交字第09632260400號
    函各一紙在卷可稽外，並經證人即舉發本違規事件之台北市
    政府警察局萬華分局大理街派出所警員陳文政到庭具結證稱
    ：當時我是站在艋舺大道（如所繪現場圖所示）三九０巷口
    服巡邏勤務，實施路檢，我站立的位置距離雙園街約五十公
    尺，前方（雖）有汽車停車格，且停有汽車，但我確有看到
    ＣＺＱ—２６９號重機車，光陽銀色的，另外一位同事也有
    看到甲○○從雙園街右轉艋舺大道，並非如甲○○所說的從
    瀕臨艋舺大道上的人行道下來。當時交通流量還算順暢，沒
    有壅塞的情形。我拿指揮棒及鳴笛，我從距離甲○○還有三
    、四十公尺左右，就拿指揮棒並且開始鳴笛，與其最近的距
    離約有二十公尺左右，當時沒有很多車輛紅燈右轉，只有異
    議人而已，他紅燈右轉是行駛在靠近外側車道，我拿指揮棒
    要直接攔他，我確定他有看到，因為我有把握，我才會去攔
    等語（原審卷第二十四至三十二頁），參以甲○○亦坦稱：
    「警察躲在巷口，看有無人違規，如果有人違規，就會衝到
    馬路上，拿指揮棒揮舞，我當時有看到警員拿指揮棒揮舞，
    我與警員的距離我無法估算」等語（同上卷頁），足見其於
    前揭時、地，有駕車行經有燈光號誌管制之交岔路口，而紅
    燈右轉之行為，與拒絕停車接受稽查而逃逸之事實甚明。上
    揭二人間，不僅未有任何怨隙，且係毫不相識之人，衡情陳
    文政應無設詞攀誣，或虛構違規事實，以陷害甲○○之道理
    。況警員執行公務時，本身即受有行政懲處責任之監督，且
    其到庭具結作證，更係以刑事責任擔保其證言之真實性，故
    陳文政上開證述，以及其所紀錄舉發之甲○○由雙園街未按
    號誌指示紅燈右轉艋舺大道後，經警攔停稽查卻逃逸之違規
    事實，經核尚無不可採信之處。
  (二)次按，交通勤務警察或依法令執行交通稽查任務人員，開單
    舉發違反道路交通管理處罰條例所列之違規事實，經公路主
    管機關或警察機關所為之裁決處罰，本質上為行政處分，係
    公務員基於職務上權力，依法就特定之具體事件所為，並具
    有公法上效果之單方行政行為。而根據公務員為公法上行為
    具有公信力之原則，該行政處分當可被推定為真正，且其據
    以依法處分之事實認定，亦應可推定為正確無誤，故本此公
    信原則，立法者乃制定上開相關規定，使交通勤務警察或依
    法令執行交通稽查任務人員，在特殊情形下，當場不能或不
    宜攔截製單舉發時，得當機處置而逕行舉發，以達成維護交
    通秩序及公共安全之行政目的。反之，若謂公務員之一切行
    政行為，均需預留證據以證明其為真實，則國家行政勢必窒
    礙難行，且相關行政目的亦難達成，故刑事訴訟法就犯罪證
    據有關之規定中，與屬行政秩序罰之交通違規裁罰本旨不合
    之部分，自不在準用之列。從而，交通違規行政爭訟之舉證
    責任原理應非如刑事案件中，必須超越任何合理懷疑，始可
    為有罪判決之嚴格程度，而係應與民事訴訟之舉證責任原理
    相類似，亦即基本上應就行政機關與人民所各自主張有利於
    己之事實，分配其應盡之舉證責任，而非逕予準用刑事訴訟
    上之「無罪推定」原則，此觀諸行政訴訟法第一百三十六條
    ，規定行政訴訟程序準用民事訴訟法第二百七十七條舉證責
    任分配原則之立法意旨，即可明瞭。
  (三)異議人另辯稱：同事盧一順有目擊現場情形云云。然依盧一
    順證述，並未目擊甲○○檢修機車完畢後，所行駛之路徑，
    與經警攔檢時之情形，且其就甲○○係在雙園街上或是人行
    道上檢修機車，先後供述不一，自無法為有利於甲○○之認
    定。
  (四)從而，本件事證已臻明確，甲○○之違規行為，堪予認定。
    原裁決處以罰鍰新台幣六百元、三千元，並分別記違規點數
    一點及三點，於法並無不當，從而，應認異議為無理由，應
    均予駁回。
三、本院查：取捨證據及認定事實，乃法院自由判斷職權之行使
    ，其對於證據證明力所為之判斷，茍係基於吾人日常生活之
    經驗，而未違背客觀上應認為確實之定則，並已敘述其何以
    為此一判斷之理由，即不能指為違法。查原審業已詳述認定
    受處分人確有上開違規之依據，且原審所為之判斷亦不違背
    經驗法則及論理法則，是原審以甲○○異議無理由，而駁回
    其異議，核無不合。甲○○猶執陳詞，以其絕無紅燈右轉之
    違規行為云云，提起抗告，為無理由，應予駁回。
據上論結，應依道路交通案件處理辦法第二十六條，刑事訴訟法
第四百十二條，裁定如主文。
中    華    民    國    97    年    1    月     23    日
                  刑事第十九庭  審判長法  官  尤豐彥
                                      法  官  魏新國
                                      法  官  洪昌宏
以上正本證明與原本無異。
不得再抗告。
                                      書記官  王韻雅
中    華    民    國    97    年    1     月    23    日


司法院資訊處製作；財團法人民間司法改革基金會備份。
